臺灣高雄地方法院民事判決　　　　　　　　　　　　九十三年度訴字第三四五號
　　原　　　告　甲○○
　　訴訟代理人　顏福松　律師
　　被　　　告　乙○○
　　被　　　告　丙○○
　　訴訟代理人　洪士宏　律師
　　訴訟代理人　林易玫　律師
當事人間損害賠償事件，本院於民國九十三年四月二日言詞辯論終結，判決如下：
    主      文
被告乙○○、丙○○應各給付原告新臺幣參拾萬元，及各自民國九十三年二月二十日
起至清償日止，按年息百分之五計算之利息。
原告其餘之訴駁回。
訴訟費用由被告乙○○負擔二十分之三、被告丙○○負擔二十分之三，餘由原告負擔
。
本判決第一項於原告分別以新台幣壹拾萬元為被告乙○○、丙○○供擔保後得假執行
。
原告其餘假執行之聲請駁回。
    事      實
甲、原告方面：
一、聲明：
  (一)被告應各給付原告新臺幣（下同）一百萬元，及各自起訴狀繕本送達翌日起至清
    償日止，按年息百分之五計算之利息。
  (二)訴訟費用由被告負擔。
  (三)原告願供擔保請准宣告假執行。
二、陳述：
  (一)被告乙○○係原告之前妻，於與原告婚姻關係存續之民國八十九年六月十五日即
    離家出走，與被告丙○○發生姦情，原告於九十年十二月間，經診所內之病患告
    知被告乙○○已懷孕，半信半疑下，經會同警方於九十一年一月二十三日至高雄
    市新興區○○○路十號九樓之七查獲已懷孕之被告乙○○而查悉上情，被告二人
    通姦及相姦之犯行，並經鈞院以九十二年度簡字第二三二０號判刑確定在案。本
    件被告乙○○不守婦道，因不倫之戀離家出走，並與被告丙○○懷孕生子，原告
    心靈受創至深且鉅，另審酌原告之身分為職業醫師，被告乙○○並尚有保管四千
    五百七十四萬元，具有相當資力，爰依侵權行為之法律關係，請求被告各賠償原
    告一百萬元，及各自起訴狀繕本送達翌日起至清償日止，按年息百分之五計算之
    利息。
  (二)對被告抗辯之陳述：
    原告於九十一年一月二十三日查獲被告乙○○時，並不知相姦人丙○○之姓名年
    籍，其請求權時效自無從起算；且縱認原告於九十一年一月二十三日即知悉被告
    二人通姦、相姦之行為，惟今年農曆舊曆年之假期係自九十三年一月二十一日至
    同年一月二十六日，原告應為意思表示之末日為休息日，自應以其休息日之次日
    即九十三年一月二十七日代之，是原告於九十三年一月二十七日提起本件訴訟，
    其請求權並未罹於時效。
三、證據：提出本院九十二年度簡字第二三二０號刑事簡易判決書一件為證。
乙、被告方面：
一、聲明：
  (一)原告之訴駁回。
  (二)訴訟費用由原告負擔。
二、陳述：
  (一)原告於九十一年一月二十三日即知悉被告二人通姦、相姦情事，其遲至九十三年
    一月二十七日始提起本件訴訟，其請求權已罹於時效。
  (二)又被告二人通姦、相姦之行為應構成共同侵權行為而負連帶責任，原告請求被告
    應各給付一百萬元，其請求顯無法律上之依據。
  (三)又被告否認被告乙○○尚有保管四千五百七十四萬之事實，且被告乙○○已離婚
    、甫生產、無任何工作，被告乙○○所保管之金額，仍應支付原告診所之開銷及
    兩造子女之生活費用、保險費用，被告丙○○所經營之超級明星美容院，因經營
    不善正歇業中，而原告為職業醫師，月入數十萬元，其資力顯然高於被告甚多，
    輔以被告乙○○與原告感情早已失和，於八十九年六月間即一度談及離婚事宜，
    是原告請求之慰撫金金額顯然過高。
三、證據：提出臺灣高雄地方法院檢察署檢察官九十二年度偵字第五五九號起訴書一
    件為證。
丙、本院依職權調閱九十二年度簡字第二三二０號偽造文書等案件偵審全卷，及兩造
    之財產歸戶資料。
    理      由
一、原告起訴主張：被告乙○○係原告之前妻，在與原告婚姻關係存續期間之八十九
    年五月間起，即與被告丙○○通姦並產下一子，原告經會同警方於九十一年一月
    二十三日至高雄市新興區○○○路十號九樓之七查獲已懷孕之被告乙○○始查悉
    上情，被告二人通姦及相姦之犯行，並經鈞院以九十二年度簡字第二三二０號判
    刑確定在案。而原告因被告二人通姦、相姦之行為，心靈受創至深且鉅，另審酌
    兩造之資力、身分、地位，爰依侵權行為之法律關係，請求被告各賠償原告一百
    萬元，及各自起訴狀繕本送達翌日起至清償日止，按年息百分之五計算之利息。
二、被告則以：原告於九十一年一月二十三日知悉被告二人侵權之事實，其遲至九十
    三年一月二十七日始提起本件訴訟，其請求權已罹於時效；且原告與被告乙○○
    感情原本不睦，原告之資力並高於被告甚多，原告請求之慰撫金顯然過高等語置
    辯。
三、原告主張被告二人於原告與被告乙○○婚姻關係存續期間通姦、相姦，被告乙○
    ○並因而產下一子之事實，業據其提出本院九十二年度簡字第二三二０號刑事簡
    易判決書一件為證，且為被告所不爭執，並經本院依職權調閱九十二年度簡字第
    二三二０號偽造文書等案件偵審全卷查核屬實，原告之主張自堪信為真實。又被
    告另以原告之請求權已罹於時效為辯；按因侵權行為所生之損害賠償請求權，自
    請求權人知有損害及賠償義務人時起，二年間不行使而消滅。自有侵權行為時起
    ，逾十年者亦同，民法第一百九十七條第一項定有明文。查，原告係於九十一年
    一月二十三日會同警方在高雄市新興區○○○路十號九樓之七查獲已懷孕之被告
    乙○○，被告乙○○並承認其所懷之胎兒係受胎自被告丙○○之情，為原告所自
    承，並有告訴狀一紙附於臺灣高雄地方法院檢察署九十一年度發查字第一三五六
    號卷宗可參，足認原告於九十一年一月二十三日即知悉被告二人通姦及相姦之侵
    權事實，其請求權時效自應自是時起算。因之，原告侵權行為損害賠償請求權之
    二年時效，本應於九十三年一月二十三日期滿，惟於一定期日或期間內，應為意
    思表示或給付者，其期日或其期間之末日，為星期日、紀念日或其他休息日時，
    以其休息日之次日代之，民法第一百二十二條定有明文，此等規定於向法院起訴
    計算其時效期間亦有適用（最高法院九十二年度台上字第一三四六號裁判參照）
    ，而九十三年農曆年假期係自九十三年一月二十一日起至九十三年一月二十六日
    止，有行政院人事行政局中華民國九十三年政府行政機關辦公日曆表在卷可參，
    是因九十三年一月二十三日至同年一月二十六日恰逢國定假日，故本件侵權行為
    損害賠償請求權消滅時效期間之終止應以九十三年一月二十七日代之，原告於九
    十三年一月二十七日提起本件訴訟，其請求權自未罹於時效，被告所辯，尚無可
    採。
四、按因故意或過失，不法侵害他人之權利者，負損害賠償責任。故意以背於善良風
    俗之方法，加損害於他人者亦同；又按不法侵害他人之身體、健康、名譽、自由
    、信用、隱私、貞操，或不法侵害其他人格法益而情節重大者，被害人雖非財產
    上之損害，亦得請求賠償相當之金額。前開規定，於不法侵害他人基於父、母、
    子、女或配偶關係之身分法益而情節重大者，準用之。民法一百八十四條第一項
    後段、第一百九十五條第一項、第三項分別定有明文。本件被告乙○○、丙○○
    通姦、相姦之行為，係屬故意以背於善良風俗之方法加損害於原告，依上述民法
    第一百八十四條第一項後段之規定，自應成立侵權行為；而被告乙○○、丙○○
    前開侵權行為，對原告基於與被告乙○○之配偶關係所生身分法益之損害，亦堪
    稱情節重大，依民法第一百九十五條第三項準用同條第一項之規定，原告雖非財
    產上之損害，亦得請求被告賠償相當金額。從而，原告請求被告給付相當金額之
    非財產上損害，即屬有據。查，被告乙○○自八十九年五月間起即與被告丙○○
    通姦，並於九十一年間產下一子，情節非輕，惟被告乙○○自八十九年間即已離
    家，目前並已與原告離婚，為兩造所不爭執，另參酌兩造之子吳帥賢於偵查中陳
    稱：「當時我就讀國中二年級，我與我母親睡同一間房間，我爸媽二人吵架，我
    與我母親先去睡了，我父親一人在餐桌喝酒，突然我爸就撞門進來，他繼續罵我
    媽，並拿鐵椅子打我媽，二人發生拉扯，我爸爸就走出去了，我母親就到一樓拿
    針頭要自殺，我追下樓安撫我母親，這時就鬧離婚，隔天我媽就離開家，而我爸
    爸馬上換鑰匙，他的理由是怕我媽回來偷錢。」等語（參見臺灣高雄地方法院檢
    察署九十一年度發查字第一三五六號卷宗第一四八頁），足認原告與被告乙○○
    之家庭關係已有所不睦，而原告為四十一年二月十九日生，目前為職業醫師，月
    收入在百萬元左右，名下有房屋二棟、土地四筆，被告乙○○為四十八年九月十
    五日生，目前無業，名下有房屋三棟、田賦六筆、土地四筆，被告丙○○經營美
    容院，目前歇業中，名下有二部汽車等節，業經兩造陳述綦詳，並有稅務電子閘
    門財產所得調件明細表在卷可參。本院審酌兩造上開身分、地位、經濟狀況、原
    告精神痛苦程度等情，認原告請求被告二人賠償之精神慰撫金各以三十萬元為適
    當。原告逾此部分之請求，即屬無據。
五、末按給付無確定期限者，債務人於債權人得請求給付時，經其催告而未為給付，
    自受催告時起，負遲延責任。其經債權人起訴而送達訴狀，或依督促程序送達支
    付命令，或為其他相類之行為者，與催告有同一之效力；遲延之債務，以支付金
    錢為標的者，債權人得請求依法定利率計算之遲延利息；應付利息之債務，其利
    率未經約定，亦無法律可據者，週年利率為百分之五，民法第二百二十九條第二
    項、第二百三十三條第一項前段及第二百零三條分別著有明文。經查，本件原告
    起訴狀送達被告乙○○、丙○○之日期均為九十三年二月十九日，有送達回證在
    卷可佐，是原告另各請求自起訴狀繕本送達翌日即九十三年二月二十日起之法定
    利息，自屬有據。從而，原告依據民法第一百八十四條第一項後段、第一百九十
    五條侵權行為之法律關係，請求被告各給付三十萬元，及各自九十三年二月二十
    日起至清償日止，按年息百分之五計算之利息，為有理由，應予准許；逾此部分
    之請求為無理由，應予駁回。
六、本件原告勝訴部分，原告陳明願供擔保請准宣告假執行，核無不合，爰酌定相當
    擔保金額，併予准許；至原告敗訴部分，其假執行之聲請即失所依附，應予駁回
    。
七、本件事證已臻明確，兩造其餘攻擊防禦方法及舉證，核於判決結果不生影響，爰
    不逐一論斷，附此敘明。
八、據上論結：本件原告之訴為一部有理由，一部無理由，依民事訴訟法第七十九條
    、第三百九十條第二項，判決如主文。
中　　　華　　　民　　　國　　九十三　　年　　　四　　　月　　　九　　　日
　　　　　　　　　　　　　　　　　　臺灣高雄地方法院民事第二庭
~B法　　　官　曾淑娟
正本係照原本作成。
如不服本判決，應於送達後廿日內，向本院提出上訴狀並表明上訴理由，如於本判決
宣示後送達前提起上訴者，應於判決送達後十日內補提上訴理由書（須附繕本）。
中　　　華　　　民　　　國　　九十三　　年　　　四　　　月　　　九　　　日
~B法院書記官　林宜正
